臺灣高等法院高雄分院刑事裁定　　　　 100年度交抗字第41號
抗　告　人
即受處分人　黃孟彥
上列抗告人因違反道路交通管理處罰條例聲明異議案件，不服臺
灣屏東地方法院中華民國99年12月21日裁定（99年度交聲字第48
0 號），提起抗告，本院裁定如下：
    主  文
抗告駁回。
    理  由
一、抗告意旨略以：開快車是我不對深感自責，但屏187 線34.2
    公里處之速限究竟係50或60公里，應予查明；又一般道路須
    測速照相，應於100 公尺前即設置警告標誌，此為執法者所
    應遵循之事項，舉發單號VP0000000 號舉發單並未遵守此一
    規定，顯係違法取證，故提出抗告云云。
二、原處分意旨略以：（一）異議人即受處分人即抗告人黃孟彥
    （下稱受處分人）所有車牌號碼7688-UN 號自用一般小客車
    ，於民國98年10月4 日9 時31分許，行經台187 線（即屏18
    7 線）34.2公里處崁頂往東港方向時，因有汽車駕駛人行車
    速度，超過規定之最高時速80公里以上未滿100 公里之違規
    事實，為警拍照後逕行舉發，嗣原處分機關即交通部公路總
    局高雄區監理所屏東監理站認受處分人上開情形，違反道路
    交通管理處罰條例第43條第1 項第2 款、第43條第4 項規定
    ，裁處罰鍰新臺幣（下同）12,000元，吊扣牌照3 個月，記
    違規點數3 點，並依同條例第24條規定施以道路交通安全講
    習等語；（二）受處分人黃孟彥所有車牌號碼7688-UN 號自
    用一般小客車，於98年10月11日9 時51分許，行經台187 線
    33.6公里處東港往崁頂方向時，因有汽車駕駛人行車速度，
    超過規定之最高時速80公里以上未滿100 公里之違規事實，
    為警拍照後逕行舉發，嗣原處分機關即交通部公路總局高雄
    區監理所屏東監理站認受處分人對上開情形因未依道路交通
    管理處罰條例第85條第1 項規定申辦移轉歸責手續，故分別
    依違反道路交通管理處罰條例第43條第1 項第2 款、第43條
    第4 項規定，各裁處罰鍰12,000元，吊扣牌照3 個月，記違
    規點數3 點，並依同條例第24條規定施以道路交通安全講習
    等語。
三、按汽車駕駛人，駕駛汽車行車速度，超過規定之最高時速60
    公里以上，處6,000 元以上24,000元以下罰鍰；汽車駕駛人
    有道路交通管理處罰條例第43條之情形者，除依原條項處罰
    鍰外，並記違規點數3 點；汽車駕駛人有第43條規定之情形
    ，應接受道路交通安全講習，道路交通管理處罰條例第43條
    第1 項第2 款、第63條第1 項第3 款、第24條第1 項第3 款
    ，分別定有明文。經查，受處分人分別於首揭時、地，有汽
    車駕駛人行車速度，超過規定之最高時速80公里以上未滿10
    0 公里之情，為其所不爭執，並有違反道路交通管理事件裁
    決書、舉發違反道路交通管理事件通知單、屏東縣政府警察
    局東港分局99年8 月19日東警分交字第0990013419號函在卷
    可參（見原審卷第8 至12頁），是受處分人前開交通違規行
    為，應可認定。
四、經查：
（一）員警於98年10月4 日舉發車號7688-UN 自用小客車在台18
      7 線崁頂往東港路段超速行駛時，該路段業已有設立速限
      50公里之速限標誌，有舉發路段照片在卷可考（見原審卷
      第15頁附件一），且原舉發機關並於測速照相地點前100
      尺架設「前有違規測速照相」告示牌，有舉發時該舉發地
      點照片附卷可考（見原審卷第15頁附件二）；又行政處分
      有其他具有重大明顯之瑕疵者，無效，行政程式法第111
      條第7 款定有明文。而行政處分是否具有重大明顯之瑕疵
      罹於無效，並非依當事人之主觀見解，亦非依受法律專業
      訓練者之認識能力判斷，而係依一般具有合理判斷能力者
      之認識能力決定之，其簡易之標準即係普通社會一般人一
      望即知其瑕疵為判斷標準。惟行政處分如因書寫錯誤、計
      算錯誤、疏略及自動化作業之錯誤等，致其所表現之內容
      與行政機關之意思不一致，不僅其錯誤在客觀上一望可知
      ，即應如何始為正確，亦十分明白，從而存在所謂之「顯
      然錯誤」時，行政機關予以改正，並無損於相對人之信賴
      及法律安定，故不論其結果有利或不利於相對人，對此種
      行政處分之瑕疵，應皆容許行政機關隨時更正，不同於一
      般之違法，此觀行政程序法第101 條第1 項、違反道路交
      通管理事件統一裁罰基準及處理細則第33條第1 項規定：
      「行政處分如有誤寫、誤算或其他類此之顯然錯誤者，處
      分機關得隨時或依申請更正之；處罰機關受理移送之舉發
      違反道路交通管理事件時，發現應填記內容不符規定，或
      所列附件漏未移送者，應即洽請原移送機關更正或補送」
      ，亦甚明確，故員警發現本件違規路段取締最高速限為50
      km/h，即依職權更正，依上開說明，並無不合。再者，「
      行車速度，依速限標誌或標線之規定，無速限標誌或標線
      者，應依下列規定：一、行車時速不得超過50公里。」，
      道路交通安全規則第93條第1 項第1 款前段定有明文，承
      前所述，台187 線崁頂往東港方向30.8公里處已設有速限
      50公里之速限號誌，是故，本路段行車最高限速即為50公
      里。
（二）本案觀諸採證照片（原審卷第10頁）顯示，清晰可見違規
      車輛確為受處分人所有之車牌號碼7688-UN 號自用小客車
      ，照片下方並顯示違規日期（09-10-04）、時間（09：31
      ：03）、機號：L050、合格證號MOGB0000000 號、速限60
      km /h （此部分應更正為50km /h ，業如前述）、速度13
      8km/h 、地點：屏187 線崁頂路段等字樣，是可確認受處
      分人所有車輛行經該路段有超速80公里，未滿100 公里之
      違規事實，已臻明確，該車超速行駛違規屬實，舉發並無
      不當。
（三）是本案依採證照片製單舉發，依法尚無不合。
五、受處分人另辯稱：對於舉發單號VP0000000 號舉發單，員警
    於舉發時未放置警示牌，經本人異議後卻沿用2 公里外固定
    路口測速照像警示牌。惟查：
（一）按對於汽車駕駛人有行車速度超過規定之最高速限或低於
      規定之最低速限違規行為予以舉發，採用固定或非固定式
      科學儀器取得證據資料證明者，於一般道路須至少於100
      公尺前，於高速公路、快速公路須至少於300 公尺前，明
      顯標示之，道路交通管理處罰條例第7 條之2第2項第9 款
      、第3 項定有明文。衡其立法用意，不外表明科處違規人
      行政裁罰之終極目的，乃在敦促駕駛人依行車速限駕駛，
      是以科學儀器採證，應由主管機關在明顯處告示，用以提
      醒駕駛人依道路限速行駛，以期在駕駛人避免受罰之心理
      下，達到依行車速限駕駛進而維護行車安全之最大效益，
      尚非謂如有違反，駕駛人超速行駛之違規行為即應不罰，
      其理至明。即言駕駛人在一般道路、高速公路或快速道路
      依照規定速限行駛之義務，並不因警察機關有無在裝設測
      速儀器前道路之明顯處豎立明顯標示而有差別，駕駛人亦
      不能僅因其在通過裝有測速儀器之路段前，並未察覺任何
      明顯之告示牌或警告標誌，即可遽謂其無須依限速行駛或
      得任意超速而免於受罰。
（二）本案觀諸採證照片（原審卷第11頁）顯示，清晰可見違規
      車輛確為受處分人所有之車牌號碼7688-UN 號自用小客車
      ，照片下方並顯示違規日期（09-10-11）、時間（09：51
      ：34）、機號：L050、合格證號MOGB0000000 號、速限60
      km /h 、速度142km/h 、地點：屏187 線崁頂路段等字樣
      ，是可確認受處分人所有車輛行經該路段有超速80公里，
      未滿100 公里之違規事實，已臻明確。又本案舉發時雖沿
      用2 公里外（台187 線35.7公里處）設置固定式警示牌，
      警告前有測速照相提醒駕駛人，然已符合道路交通管理處
      罰條例第7 條之2 規定，該車超速行駛違規屬實，舉發並
      無不當。
（三）是本案依採證照片製單舉發，依法尚無不合。
六、綜上所述，本件受處分人所有上開車輛確有分別在上揭時地
    ，行車速度超過規定之最高時速80公里未滿100 公里之違規
    行為，從而原處分機關分別依前揭道路交通管理處罰條例第
    43 條 第1 項第2 款、第43條第4 項、63條第1 項第3 款及
    違反道路交通管理事件統一裁罰基準表之規定，各裁處異議
    人罰鍰12,000元，吊扣牌照3 個月，記違規點數3 點，並應
    參加道路安全講習，核無違誤，原審調查前述事證後，裁定
    駁回受處分人之異議，尚屬妥適。受處分人仍執前詞提起抗
    告，並無理由，應予駁回。
七、據上論結，應依道路交通案件處理辦法第26條，刑事訴訟法
    第412 條，裁定如主文。
中    華    民    國  100     年    2     月    22    日
                  刑事第十一庭  審判長法  官  翁慶珍
                                      法  官  孫啟強
                                      法  官  石家禎
以上正本證明與原本無異。
不得再抗告。
中    華    民    國   100    年    2     月    22    日
                                      書記官  黃月瞳